臺灣高雄地方法院民事裁定
110年度消債更字第4號
聲  請  人  吳寶春
0000000000000000

0000000000000000

代  理  人  林怡君律師                  
上列當事人因消費者債務清理事件聲請更生，本院裁定如下：
    主  文
聲請人吳寶春自中華民國一一○年三月二十三日下午四時起開始
更生程序。
命司法事務官進行本件更生程序。
    理  由
一、聲請意旨略以：伊有不能清償債務情事，前依消債條例規定
    ，向本院聲請調解債務清償方案，惟調解不成立。伊又未經
    法院裁定開始清算程序或宣告破產，爰聲請更生等語。　　
二、按債務人不能清償債務或有不能清償之虞者，得依本條例所
    定更生或清算程序，清理其債務；債務人無擔保或無優先權
    之本金及利息債務總額未逾新臺幣（下同）00000000元者，
    於法院裁定開始清算程序或宣告破產前，得向法院聲請更生
    ；法院開始更生程序之裁定，應載明其110年、月、日、時
    ，並即時發生效力；法院開始更生或清算程序後，得命司法
    事務官進行更生或清算程序，必要時得選任律師、會計師或
    其他適當之自然人或法人1人為監督人或管理人，消費者債
    務清理條例（下稱消債條例）第3條、第16條第1項、第42條
    第1項、第45條第1項分別定有明文。
三、經查：
  ㈠聲請人前於民國109年10月29日提出債權人清冊，向本院聲請
    調解債務清償方案，經本院109年度司消債調字第624號受理
    ，於109年12月14日調解不成立，聲請人於同日以言詞聲請
    更生等情，業經本院依職權調閱上開調解卷宗核閱無訛。
  ㈡聲請人於107年度至108年度無申報所得，名下無財產，而聲
    請人父親吳樹勳於105年8月歿，遺有坐落鹽埕區之房屋及土
    地各1筆（下稱鹽埕房地，現值共計0000000元）、坐落台南
    市佳里區之土地2筆（下稱佳里土地，現值共計40327元），
　　繼承人間固約定房地均由聲請人母親繼承，且鹽埕房地業由
    聲請人母親辦理繼承登記（債權人中國信託銀行提業起撤銷
    遺產分割登記之訴，經本院109年度訴字第620號受理中），
    惟佳里土地尚未辦理繼承登記，聲請人就佳里土地仍有應繼
    分4分之1（現值約10082元），附此敘明；又聲請人於103年
    7月至108年1月以其母親名義，於凱璿不動產事業股份有限
    公司即永慶房屋中山六合店任職，107年12月至108年1月均
    無收入，108年2月起於凱睿不動產事業有限公司即台慶房屋
    農16捷運店任職迄今，無底薪，論件計酬，薪資均存入由聲
    請人使用之母親所有合作金庫銀行帳戶，108年2月至12月收
    入共計4493元，109年共計546255元，入不敷出時，即向胞
    兄吳啟玄、阿姨陳貞姑、同事周轉，另聲請人曾於109年仲
    介買賣中古車，領取介紹費80000元，復於109年間販售母親
    所有黃金，收入30000元，又陳貞姑於108年資助共計120000
    元，吳啟玄於108年11月至109年10月資助共計120000元，現
    未領取補助或給付等情，此有財政部高雄國稅局107年至108
    年綜合所得稅各類所得資料清單及財產歸屬資料清單【本院
    109年度司消債調字第624號卷（下稱調卷）第13至15頁】、
    財產及收入狀況說明書（調卷第25頁）、債權人清冊（調卷
    第26頁）、戶籍謄本（本案卷第132頁）、勞工保險被保險
    人投保資料表（調卷第19頁）、個人商業保險查詢結果表（
    本案卷第173頁）、財團法人金融聯合徵信中心前置協商專
    用債權人清冊（調卷第6頁）、信用報告（調卷第12頁）、
    社會補助查詢表（本案卷第24至26頁）、聲請人母親存簿(
    本案卷第135至171頁)、凱璿不動產事業股份有限公司陳報
    狀(本案卷第128至131頁)、聲請人110年2月9日陳報狀(本案
    卷第132頁)、財政部高雄國稅局楠梓稽徵所(本案卷第126至
    127頁)、遺產稅免稅證明(本案卷第176頁)、繼承系統表(本
    案卷第177頁)、遺產分割協議書(本案卷第174至175頁)、台
    南市佳里地政事務所函(本案卷第92至121頁)、中國信託銀
    行陳報狀(本案卷第33至78頁)、高雄市政府地政局鹽埕地政
    事務所函(本案卷第122至125頁)在卷可證。依聲請人上述工
    作、收入及財產情況，堪認以其於109年平均每月收入45521
    元【計算式：546255÷12＝45521，本裁定計算方式均採元以
    下4捨5入】，核算其償債能力，較為妥適。
  ㈢關於聲請人必要生活費用部分，聲請人主張每月支出16200元
    (無房屋租金)乙情。按債務人必要生活費用，以最近1年衛
    生福利部或直轄市政府所公告當地區每人每月最低生活費1.
    2倍定之，消債條例第64條之2第1項定有明文。本院參酌衛
    福部社會司所公告110年度高雄市最低生活費為13341元，1.
    2倍即16009元，考量聲請人係於母親所有房屋居住，無房屋
    費用支出，故於計算聲請人個人每月必要生活費時，即應自
    前開已包括聲請人居住費用在內之每月最低生活費用中，扣
    除相當於房租支出所佔比例（大約為24.36％）。依此計算結
    果，聲請人每月之必要生活費應以12,109元為準【計算式：
    16009－（16009×24.36%）＝12109】，逾此範圍難認必要。　
    　　
　㈣關於聲請人扶養支出部分，聲請人稱扶養母親吳陳金英，每
    月支出扶養費4000元。經查，吳陳金英係30年生，於107年
    度至108年度申報所得各為163900元、12824元（均為執行業
    務所得），名下有自聲請人父親繼承之鹽埕房地，自108年1
    0月起原每月領取國民年金老年年金3628元，109年1月起調
    整為每月3772元，現無業，至其雖於107年度及108年度申報
    凱璿不動產事業股份有限公司、凱睿不動產事業有限公司執
    行業務所得，惟實係聲請人所有，業如前述等情，此有戶籍
    謄本（本案卷第133頁）、所得資料清單及財產歸屬資料清
    單（調卷第16至17頁）、存簿（本案卷第135至171頁）、勞
    動部勞工保險局函（本案卷第29至30頁）、社會補助查詢表
    （本案卷第28頁)在卷可稽。足認吳陳金英年事已高，並無
    謀生能力，雖有房地，惟房地係供自住，復無繼續性之收入
    ，難認得以自己財產維持生活，應有受扶養之權利。又聲請
    人稱胞姐吳玲君長年定居美國，胞兄吳啟玄旅居大陸地區，
    未負擔吳陳金英之扶養費，惟未就吳玲君、吳啟玄已無謀生
    能力，無法負擔吳陳金英之扶養義務等情，舉證以實其說，
    吳啟玄、吳玲君仍應與聲請人共同負擔吳陳金英之扶養義務
    。至所需扶養程度，按受扶養者之必要生活費用，準用第1
    項規定計算基準數額，並依債務人依法應負擔扶養義務之比
    例認定之，消債條例第64條之2第2項亦有明定。因吳陳金英
    居住於自己所有房屋，須自其必要生活費用中扣除相當於房
    租支出所佔比例（110年度高雄市每人每月不含房屋支出之
    最低生活費12109元），並扣除每月領取之國民年金老年年
    金後，再由聲請人與其餘2名扶養義務人各負擔3分之1即277
    9元【計算式：（00000－0000）÷3＝2779），逾此範圍，難認
    必要。
  ㈤承上，聲請人目前每月平均收入45521元，扣除個人必要支出
    12109元、母親扶養費2779元後，剩餘30633元，而聲請人目
    前負債總額為0000000元（調卷第35至36頁、第42頁、第46
    至48頁，包括：玉山銀行、凱基銀行、台新銀行、中國信託
    銀行、星展銀行），扣除聲請人未辦繼承登記之佳里土地應
    繼分現值後，以每月所餘逐年清償，至少須約11年【計算式
    ：（0000000—10082）÷30633÷12≒11】始能清償完畢，應認
    其已不能清償債務。此外，聲請人無擔保或無優先權之債務
    總額未逾00000000元，且無消債條例第6條第3項、第8條或
    第46條各款所定駁回更生聲請之事由存在。則聲請人聲請更
    生為有理由，應予准許，爰命司法事務官進行本件更生程序
    。
四、依消債條例第11條第1 項、第45條第1 項、第16條第1 項，
    裁定如主文。
中　　華　　民　　國　　110 　年　　3 　　月　　23　　日
              　　民事庭　　法　官　賴寶合
以上正本係照原本作成。
本裁定不得抗告。
中　　華　　民　　國　　110 　年　　3 　　月　　23　　日
  　                        書記官　胡美儀